【裁判字號】    95,交聲,19
【裁判日期】    950127
【裁判案由】    聲明異議
【裁判全文】
臺灣嘉義地方法院交通事件裁定          95年度交聲字第19號
原處分機關  交通部公路總局嘉義區監理所嘉義市監理站
異  議  人
即受處分人  甲○○
上列異議人即受處分人因違反道路交通管理處罰條例案件，對於
交通部公路總局嘉義區監理所嘉義市監理站於民國九十四年十二
月二十日所為之處分（原處分案號：嘉監義裁字第裁七六—Ｌ0
0000000號），聲明異議，本院裁定如下：
    主  文
異議駁回。
    理  由
一、按汽車駕駛人，駕駛汽車肇事致人受傷或死亡，應即採取救
    護或其他必要措施，並向警察機關報告，不得駛離；違者吊
    扣其駕照三個月至六個月；逃逸者吊銷駕駛執照，道路交通
    管理處罰條例第六十二條第一項定有明文。而依上開規定吊
    銷駕駛執照者，終身不得考領駕駛執照，同條例第六十七條
    第一項亦有明文。
二、原處分意旨略以：異議人即受處分人甲○○駕駛車牌號碼Ｕ
    Ｒ—三四七八號自用小客貨車，沿嘉義市○○路五六六巷道
    由東往西方向行駛，於民國九十四年八月二十九日中午十二
    時五十五分許，行經該巷道與同市○○路口時，與被害人洪
    璟婷駕駛車牌號碼ＭＭ三—七六一號重型機車發生車禍，致
    洪璟婷受傷，惟異議人見狀未即時下車處理，旋即駕車逃逸
    ，嗣為警員據洪璟婷所記下之車牌號碼，循線查獲異議人到
    案。原舉發機關因認異議人有肇事逃逸之違規事實，而填製
    嘉市警交字第Ｌ00000000號舉發違反道路交通管理
    事件通知單舉發，嗣異議人向原處分機關即交通部公路總局
    嘉義區監理所嘉義市監理站申訴，經原處分機關調查結果仍
    認異議人有上開違規行為，乃依道路交通管理處罰條例第六
    十二條第一項、第六十七條第一項之規定，於九十四年十二
    月二十日以嘉監義字第裁七六—Ｌ00000000號裁決
    書，據以裁處異議人吊銷駕駛執照，終身不得考領駕駛執照
    之處分。
三、異議意旨略以：異議人駕駛車牌號碼ＵＲ—三四七八號自用
    小客貨車，沿嘉義市○○路五六六巷道由東往西方向行駛，
    於九十四年八月二十九日中午十二時五十五分許，行經該巷
    道與文化路口時，因被害人洪璟婷駕駛車牌號碼ＭＭ三—七
    六一號重型機車，沿文化路由南往北方向駛至該路口，貿然
    闖越紅燈直行，兩車因而發生碰撞，致洪璟婷受傷，異議人
    當時曾詢問洪璟婷是否受傷，洪璟婷告知對不起，係其闖紅
    燈，因對方為女子，異議人無嚴重損害，不願追究，洪璟婷
    當場亦無異議，遂未要求警方處理，即離開現場，並非故意
    逃逸，為此聲明異議，請求撤銷原處分等情。
四、經查：異議人駕駛車輛肇事致被害人洪璟婷受有右外側踝骨
    骨折之傷害而逃逸之事實，業據異議人於另案臺灣嘉義地方
    法院檢察署九十四年度調偵字第二七三號公共危險案件偵查
    中坦承不諱，並經證人即被害人洪璟婷、證人即現場目擊者
    蘇純儀、張惠瑛於警詢、偵查時指述詳實，復有道路交通事
    故現場圖、道路交通事故調查報告表(一)(二)、財團法人基督教
    醫院診斷證明書附於該案卷宗可稽，異議人因同一車禍肇事
    逃逸行為，另涉刑法第一百八十五條之四肇事致人受傷逃逸
    罪，亦經臺灣嘉義地方法院檢察署檢察官以九十四年度調偵
    字第二七三號提起公訴，業據本院調取該案卷宗審閱無訛，
    足見受處分人肇事逃逸之違規行為甚為明確。異議人辯稱：
    曾詢問被害人傷勢情況，其無異議後，始行離去云云，顯係
    事後脫卸之詞，不足採信。又道路交通管理處罰條例第六十
    二條第一項規定之旨在使肇事雙方均即應為適當之處理，俾
    免一方逕自離去後造成死傷情狀之加重及日後責任查證之困
    難，與肇事責任歸屬無涉，縱本件車禍係因被害人駕駛機車
    行經設有燈光號誌之交岔路口時，疏未注意，未遵守號誌闖
    越紅燈行駛所致，仍不影響異議人駕車肇事致人受傷而逃逸
    違規行為之認定。本件異議人既有上述違規事實，原處分機
    關依道路交通管理處罰條例第六十二條第一項、第六十七條
    第一項之規定，裁處異議人吊銷駕駛執照終身禁考之處分，
    並無不當。本件異議為無理由，應予駁回。
五、至於道路交通管理處罰條例第六十二條、第六十七條，雖於
    九十四年十二月二十八日修正公布，並增訂第六十七條之一
    ，規定汽車駕駛人經吊銷駕駛執照者，如符合特定條件，得
    於法定期間後，向公路主管機關申請考領駕駛執照，惟依同
    條例第九十三條規定：「本條例施行日期，由行政院以命令
    定之」，行政院迄今既未發布該施行命令，是上開修正及增
    訂之條文尚未生效，於本案無適用之餘地，附此敘明。
據上論斷，應依道路交通管理處罰條例第八十七條第二項，道路
交通案件處理辦法第十九條，裁定如主文。
中    華    民    國  九十五  年    一    月  二十七  日
                    交通法庭    法  官  鄭雅文
以上正本證明與原本無異。
如不服本裁定，應於送達後五日內，向本院提出抗告狀。
中    華    民    國  九十五  年    一    月  二十七  日
                                書記官  鄭翔元


司法院資訊處製作；財團法人民間司法改革基金會備份。
